臺灣臺北地方法院交通事件裁定       100年度交聲字第266號
原處分機關  臺北市交通事件裁決所
異  議  人
即受處分人  孟慶華
上列受處分人因違反道路交通管理處罰條例案件，對於臺北市交
通事件裁決所100 年3月11日所為之裁決（北市裁罰字第裁22-A1
A245683號）聲明異議，本院裁定如下：
    主  文
原處分撤銷。
孟慶華不罰。
    理  由
一、原處分意旨略以：受處分人孟慶華於民國99年12月 7日晚間
    9時許，騎乘車牌號碼A2N-876號重型機車行經臺北市○○區
    ○○街 220巷之無名巷弄路口由北往南行駛時，與闕文良所
    駕駛之車牌號碼 3086-DF號之自小客車擦撞肇事，經臺北市
    政府警察局交通警察大隊員警當場舉發「支線車道不讓幹線
    車道先行」之違規（北市警交大字第 A1A245683號），原處
    分機關乃於100年3月11日依道路交通管理處罰條例第45條第
     9款、第63條第 1項第 1款規定，裁處異議人罰鍰新臺幣（
    以下同）600元，並記違規點數1點。
二、異議意旨略以：異議人所行經之吳興街 220巷無名巷弄時，
    乃依限速30公里行駛，且行經十字路口前，停車查看左右方
    向有無來車，查無來車後始向前行駛，已騎經路口中線後，
    突遭由西向東之車牌號碼30 86-DF號車輛撞擊，肇事原因顯
    然是因該駕駛人超速、未於路口減速慢行及查看左右來車、
    未注意車前狀況所致，異議人實已善盡支線車道之義務，對
    方雖有優先之路權，但其尚未行駛至路口，其在路口亦應負
    有減速慢行並停車查看之義務，並不能因其有優先路權而可
    橫衝直撞，又舉發單位所回覆之路權主張，亦不能漫無限制
    云云。
三、按汽車行至無號誌或號誌故障而無交通指揮人員指揮之交岔
    路口，支線道車應暫停讓幹線道車先行。未設標誌、標線或
    號誌劃分幹、支線道者，少線道車應暫停讓多線道先行；車
    道數相同時，轉彎車應暫停讓直行車先行；同為直行車或轉
    彎車者，左方車應暫停讓右方車先行，道路交通安全規則第
    102條第1項第2 款定有明文；又汽車駕駛人，爭道行駛而有
    支線道車不讓幹線道車先行，或少線道車不讓多線道車先行
    ，或車道數相同時，左方車不讓右方車先行之情形者，處60
    0元以上1,800元以下罰鍰，並應記違規點數 1點，道路交通
    管理處罰條例第45條第 9款、第63條第 1項第 1款分別定有
    明文。惟法院受理有關交通事件及聲明異議案件之處理，準
    用刑事訴訟法之規定，道路交通管理處罰條例第89條前段規
    定甚明；道路交通管理處罰條例事件之本質雖為行政罰，惟
    在其性質及法院處理程序與刑事訴訟程序法規範之目的不相
    牴觸之範圍內，自應依照刑事訴訟法之相關規定以為準據，
    而道路交通管理處罰條例事件，係由公路主管機關或警察機
    關就違反該條例之行為予以稽查、查證後依法舉發，再由裁
    決機關依法予以處罰，與刑事訴訟係由檢察官代表國家對犯
    罪行為予以偵查、追訴，由法院予以判決處罰，其規範目的
    均係為維護法律及社會秩序，基於公益立場，行使國家公權
    力對違反法律秩序之行為予以處罰，就此而言，刑事訴訟法
    第154條第2項「犯罪事實應依證據認定之，無證據不得認定
    犯罪事實。」等規定，自應在準用之列。質言之，在違反道
    路交通管理處罰條例事件，行為人之違規事實應依證據認定
    之，舉發機關自應就所舉發之違規事實負舉證責任；而法院
    於審理行為人違反道路交通管理處罰條例案件，於踐行調查
    證據後為事實認定時，如就原處分機關所認定之行為人違規
    事實仍有合理之懷疑，無法確信行為人確有該當於道路交通
    管理處罰條例所處罰條文之構成要件事實時，即應依「倘有
    懷疑，則從被告之利益作解釋」，作對受處分人有利之認定
    。
四、經查：
 (一) 異議人於99年12月 7日晚間 9時許，駕駛車牌號碼 A2N-876
    號重型機車行經臺北市○○區○○街 220巷之無名巷弄路口
    由北往南行駛時，與闕文良所駕駛之車牌號碼 3086-DF號自
    小客車於交叉路口相撞肇事，而為臺北市政府警察局交通警
    察大隊警員舉發，因異議人不服舉發，提出申訴，並經臺北
    市政府警察局交通警察大隊函覆舉發無誤，原處分機關乃依
    道路交通管理處罰條例第45條第 9款之規定裁處異議人罰鍰
     600元，有臺北市政府警察局交通警察大隊 100年 2月 8日
    北市警交大事字第 10030327400號函、臺北市政府警察局北
    市警交大字第 A1A245683號舉發違反道路交通管理事件通知
    單、臺北市交通事件裁決所北市裁罰字第裁22-A1A245683號
    違反道路交通管理事件裁決書、聲明異議狀各 1份附卷可稽
    。
 (二) 按「停」之標誌係用以指示車輛至此必須停車再開，道路交
    通安全規則第102條第1項第11款、道路交通標誌標線號誌設
    置規則第 177條分別定有明文。次按道路交通管理處罰條例
    及道路交通安全規則透過「停」、「讓」標誌、標線設置之
    規定，確認行車順序及劃分道路路權，以維護交通往來之安
    全，故車輛行駛至交岔路口，應待有優先路權之其他道路車
    輛先行通過，安全無虞時，始能再繼續通行，從而，車輛行
    駛至有劃分為支線道及幹線道之交岔路口，支線道車除應先
    暫停於交岔路口，讓幹道車先行通過外，在駛進路口之過程
    中，也須隨時注意幹線道車輛通行之車況，隨時作讓停之準
    備。本件異議人於前開時間所行駛之臺北市○○區○○街22
    0 巷之無名巷弄北往南方向道路，於路口處之右側設有「停
    」字之停車再開標誌，顯見異議人駕駛車輛所行駛之道路係
    「支線道」，而闕文良所駕駛之車牌號碼 3086-DF號自小客
    車所行駛之吳興街 220巷之無名巷弄西往東方向道路為「幹
    線道」無疑，此有臺北市政府警察局交通警察大隊100年2月
    8日北市警交大事字第10030327400號函及其附件道路交通事
    故現場圖在卷足憑（見本院卷第17頁、第18頁反面）。揆諸
    前揭說明，異議人駕駛車輛駛於交叉路口時，應先禮讓吳興
    街220巷之無名巷弄西往東方向之來車先行，待確認該路口
    東西向左右已無來車，安全無虞時，方得起步進入前述路段
    之交岔路口，殆無疑義。
 (三) 惟依前揭卷附之道路交通事故現場圖顯示結果，系爭兩車輛
    最初發生碰撞之位置即如該圖所繪製係異議人所騎乘之車輛
    既已駛過該吳興街 220巷之無名巷弄之中心線，並經證人即
    繪製上開道路交通事故現場圖之員警王者祥具結證述綦詳（
    見本院卷第75頁），復經證人闕文良結證屬實（見本院卷第
    76頁），應堪信為真實，則衡諸兩車碰撞之地點已超越該吳
    興街 220巷之無名巷弄之中心線、肇事路口吳興街 220巷之
    車道寬為11.2公尺、雙方行車車速分別為異議人車輛每小時
    20至30公里、證人闕文良駕駛之車輛則為每小時30餘公里，
    及證人闕文良結稱：伊係從世貿中心旁之信義路左轉吳興街
    ，在松平路右轉，快到基隆路前之信安街左轉，因要找路邊
    停車位，所以左轉吳興街 220巷，後來就在下一個路口撞到
    異議人等語（見本院卷第75頁反面）綜合研判，堪認肇事當
    時，異議人所駕駛之前揭車輛應係先行行駛至前開吳興街22
    0 巷之無名巷弄之中心線位置後，方為隨後駛至該交岔路路
    口之闕文良所駕駛之自小客車所撞擊甚明，且證人闕文良係
    由信安街左轉吳興街 220巷後，旋於上開肇事路口與異議人
    發生撞擊，難認異議人行駛至前開肇事路口時，已見證人闕
    文良駕駛之車輛，且未待證人闕文良駕駛之車輛先行通過，
    是認異議人人為上開辯解，應屬可信。綜上，本件交通事故
    發生時，異議人所駕駛之車輛既已駛過上開吳興街 220巷之
    無名巷弄之中心線，此時即應由異議人取得路權，而無再讓
    幹道車先行之理，且本件肇事之原因尚難排除係因證人闕文
    良超速、未及注意前方車況，致兩車發生撞擊事故，而亦乏
    證據證明異議人確有支線道車不讓幹線道車先行之違規情形
    ，自不能認其有違反道路交通管理處罰條例第45條第 9款之
    違規情形。綜觀全案卷證，本件原處分機關認異議人有前開
    違規行為，無非是以原舉發單位之調查為憑，然此既為異議
    人所否認，又無其他積極事證相佐，亦未見另具詳細之鑑定
    意見分析，要難據以認定異議人騎乘之重機車確有前述違規
    之行為，揆諸前開意旨及說明，自應作對異議人人有利之認
    定，認其所為上開辯解尚屬可採。
五、綜上所述，原處分機關所認定異議人有前開違反道路交通管
    理處罰條例之違規情形，尚乏證據證明，難認與事實相符，
    原處分機關未予詳查，遽認受處分人有違反道路交通管理處
    罰條例第45條第 9款之違規行為而予裁罰，即難認為允當，
    應認異議人之異議為有理由，自應由本院將原處分撤銷，改
    諭知異議人不罰，以資適法。
六、據上論斷，應依道路交通案件處理辦法第19條前段，裁定如
    主文。
中    華    民    國   100    年    9     月    5     日
                      交通法庭法  官  鄭昱仁
以上正本證明與原本無異
如不服本裁定應於送達後5日內向本院提出抗告狀
                              書記官  葉宜玲
中    華    民    國   100    年    9     月    5     日